臺灣臺中地方法院刑事判決
111年度訴字第732號 
公  訴  人  臺灣臺中地方檢察署檢察官
被      告  楊澄楓



上列被告因詐欺案件，經檢察官提起公訴（111年度偵字第12772
號），被告於準備程序就被訴事實為有罪之陳述，本院合議庭裁
定由受命法官獨任進行簡式審判程序，並判決如下：
    主    文
楊澄楓犯幫助詐欺取財罪，處有期徒刑肆月，如易科罰金，以新
臺幣壹仟元折算壹日。未扣案之犯罪所得新臺幣參仟元沒收，於
全部或一部不能沒收或不宜執行沒收時，追徵其價額。
    犯罪事實
一、楊澄楓可預見提供電信門號予他人使用，可能幫助他人遂行
    詐欺取財之犯罪目的，竟仍以縱有人以其所申辦門號實施詐
    欺取財犯行，亦不違背其本意之幫助犯意，於民國109年8月
    4日某時，向楊上德以新臺幣(下同)2000元之價格，取得楊
    上德於109年8月1日申辦之中華電信公司門號0000000000之S
    IM卡，楊澄楓再於109年8月4日某時，在臺中市文心路4段與
    崇德路2段交岔路口附近，將上開楊上德申辦之門號SIM卡及
    其於109年8月4日申辦中華電信公司門號0000000000之SIM卡
    一併以3000元之代價賣與綽號「阿志」之人。嗣「阿志」取
    得上開楊上德申辦之門號SIM卡後，即與其所屬詐欺集團其
    他成員共同意圖為自己不法之所有，基於詐欺取財之犯意聯
    絡，由該詐欺集團之某成員，於109年8月6日18時30分許，
    使用門號0000000000之行動電話與毛麗卿聯絡，佯稱係其友
    人「陳文盛」，因有急用而向其借款，致毛麗卿陷於錯誤，
    接續於109年8月7日11時54分許、14時19分許，依詐欺集團
    成員指示，至高雄市○○區○○路00號高雄市橋頭區農會信用部
    橋頭分部，以無摺存款方式，接連轉帳45 萬元、10萬元至
    黃恒毅向第一商業銀行大里分行申辦之帳號00000000000號
    帳戶，再由黃恆毅領出（楊上德、黃恒毅涉案部分，另經本
    院判決）。嗣經如毛麗卿警處理，循線查獲上情。
二、案經毛麗卿訴請新北市政府警察局淡水分局報告臺灣臺中地
    方檢察署檢察官偵查起訴。
    理    由
一、本件被告楊澄楓所犯係死刑、無期徒刑、最輕本刑為3 年以
    上有期徒刑以外之罪，其於準備程序中就被訴事實為有罪之
    陳述，經告知簡式審判程序之旨，並聽取當事人之意見後，
    本院合議庭認為適宜行簡式審判程序，爰依刑事訴訟法第27
    3 條之1 第1 項規定裁定由受命法官獨任進行簡式審判程序
    。又簡式審判程序之證據調查，依刑事訴訟法第273 條之2
    規定，不受同法第159 條第1 項審判外陳述排除之限制，故
    卷內所列之各項證據，自得作為證據，先予敘明。
二、上開犯罪事實，業據被告坦承不諱，核與告訴人毛麗卿、同
    案被告黃恒毅、楊上德證述相符，並有第一銀行大里分行帳
    號000-000000000000號帳戶存摺存款客戶暨歷史交易明細表
    、通聯調閱查詢單、雙向通信紀錄、內政部警政署反詐騙諮
    詢專線紀錄表各1份、提領畫面翻拍照共7張等附卷可查，足
    認被告自白與事實相符，本案事證明確，應依法論罪科刑。
三、論罪科刑
　㈠按刑法上之幫助犯，係指以幫助之意思，對於正犯資以助力
    ，而未參與實施犯罪之行為者而言（最高法院49年台上第77
    號判例可資參照）。查「阿志」及其所屬詐欺集團成員共同
    意圖為自己不法之所有，基於詐欺取財之犯意聯絡，向告訴
    人施用詐術，使告訴人陷於錯誤，而依指示匯款，是其等所
    為，均係犯刑法第339 條第1 項之罪。被告將本案門號交與
    「阿志」，而供其或與之具有詐欺取財之犯意聯絡者，作為
    詐騙財物使用，惟無證據證明被告與該詐欺集團成員有何犯
    意聯絡及行為之分擔，是被告係基於幫助詐欺集團成員詐欺
    取財之犯意，且其所為提供本案門號之行為，屬刑法詐欺取
    財罪構成要件以外之行為，是核被告所為，係犯刑法第30條
    第1 項前段、第339 條第1 項之幫助意圖為自己不法之所有
    ，以詐術使人將本人之物交付罪。
  ㈡被告係以幫助他人犯罪之意思參與犯罪，屬幫助犯，應依刑
    法第30條第2 項規定減輕其刑。
  ㈢爰審酌被告：提供本案門號供詐欺集團成員從事不法行為，
    使正犯得以隱匿其真實身份，憑恃犯罪追查不易更肆無忌憚
    ，而助長詐欺取財犯罪之歪風，對社會財貨秩序、正常經濟
    交易安全及人民財產權構成嚴重危害，增加被害人尋求救濟
    及警察機關查緝犯罪之困難，並果致告訴人受有上述財產上
    損害；犯後坦承犯行，犯後態度良好；迄今未與告訴人達成
    調解，彌補其所造成之損害；自承學歷為高中肄業、工作為
    土木工程，經濟狀況勉持之智識程度及生活狀況等一切情狀
    ，量處如主文所示之刑，併諭知如主文所示易科罰金之折算
    標準。
  ㈣本案被告交付本案門號而取得之對價3000元，此經被告於警
    詢時坦承不諱，屬犯罪所得，應依刑法第38條之1 第1 項前
    段規定，宣告沒收，於全部或一部不能沒收或不宜執行沒收
    時，依同條第3 項規定，追徵其價額。另被告交付予犯罪集
    團之本案門號之SIM卡，雖為供被告犯罪所用之物，然既經
    被告交付予犯罪集團，且無證據證明約定交還時間，應已移
    轉所有權而非被告所有之物，且該等物品價值低微，對於沒
    收制度所欲達成或附隨之社會防衛並無任何助益，欠缺刑法
    上之重要性，是應無沒收或追徵之必要，不予宣告沒收。
據上論斷，應依刑事訴訟法第273條之1第1項、第299條第一項前
段，刑法第339條第1項、第30條第1項前段、第2項、第41條第1
項前段、第38條之1第1項前段、第3項，刑法施行法第1條之1第1
項，判決如主文。
本案經檢察官廖聖民提起公訴，檢察官郭逵到庭執行職務。
中　　華　　民　　國　　111 　年　　6 　　月　　23　　日
                  刑事第十九庭  法  官  林雷安
以上正本證明與原本無異。
如不服本判決應於收受判決後20日內向本院提出上訴書狀，並應
敘述具體理由；其未敘述上訴理由者，應於上訴期間屆滿後20日
內向本院補提理由書（均須按他造當事人之人數附繕本）「切勿
逕送上級法院」。
告訴人或被害人如不服判決，應備理由具狀向檢察官請求上訴，
上訴期間之計算，以檢察官收受判決正本之日起算。
                                書記官  黃英寬
中　　華　　民　　國　　111 　年　　6 　　月　　24　　日
附錄本案論罪科刑法條
中華民國刑法第339條
（普通詐欺罪）
意圖為自己或第三人不法之所有，以詐術使人將本人或第三人之
物交付者，處5年以下有期徒刑、拘役或科或併科50萬元以下罰
金。
以前項方法得財產上不法之利益或使第三人得之者，亦同。
前二項之未遂犯罰之。
中華民國刑法第30條
（幫助犯及其處罰）
幫助他人實行犯罪行為者，為幫助犯。雖他人不知幫助之情者，
亦同。
幫助犯之處罰，得按正犯之刑減輕之。